臺灣屏東地方法院刑事判決　　　　　　　 95年度訴字第419號
公　訴　人　臺灣屏東地方法院檢察署檢察官
被　　　告　丁○○
　　　　　　　　　　（現於臺灣監獄竹田分監執行中）
指定辯護人　本院公設辯護人乙○○
上列被告因違反槍砲彈藥刀械管制條例案件，經檢察官提起公訴
（95年度偵字第1774號），本院判決如下：
    主  文
丁○○未經許可，持有可發射金屬，具有殺傷力之玩具空氣長槍
，處有期徒刑年貳月，併科罰金新臺幣伍萬元，罰金部分如易
服勞役，以新臺幣壹仟元折算壹日。扣案玩具空氣長槍壹枝（槍
枝管制編號高鑑0000000000號）沒收。
    事  實
一、丁○○明知非經中央主管機關許可，不得擅自持有具殺傷力
    之各式槍砲。其於民國94年8 月間某日，在屏東縣林邊鄉○
    ○村○○路魚塭工寮內，發現姓名年籍不詳之成年人所有具
    有殺傷力之非制式空槍1 枝（含瞄準器及瓦斯鋼瓶各1 個，
    槍枝管制編號高鑑0000000000號），竟未經許可而無故持有
    上開玩具空氣長槍，並將之藏放於上開工寮房間門內旁處。
    嗣於95年3 月8 日12時30分許，為警前往上址告知戶籍遷移
    事項時當場查獲，自工寮房間門旁處扣得上開非制式空氣長
    槍，另自工寮房間床頭處扣得丁○○所有供施用毒品器具玻
    璃球吸食器1 組（施用毒品部分由檢察官另行偵查），始悉
    上情。
二、案經屏東縣警察局東港分局報告臺灣屏東地方法院檢察署檢
    察官偵查起訴。
    理  由
一、訊據被告丁○○固坦承於上揭時地為警於工寮房間門旁查獲
    上開空氣長槍1 枝，惟矢口否認有何持有空氣長槍犯行，辯
    稱：當初伊搬進工寮房間內時，該空氣長槍就放在房間門旁
    ，聽伊老闆「坤仔」說係前任魚塭的陳姓承租人留下來的，
    伊一直沒有用過上開空氣長槍云云。惟查：
  (一)被告丁○○在上開魚塭工寮發現姓名年籍不詳之人所有具殺
    傷力之非制式空氣長槍1 枝後，將之持有並藏放於工寮房間
    門旁處等情，業據被告丁○○於偵查中供承：伊有拿起該槍
    玩過，但沒有拿來射擊過等語明確，復有證人即被告之魚塭
    雇主丙○○（被告聲請傳喚時誤稱陳鳳坤）於本院審理時具
    結證述：我是94年5 月15日左右開始僱用被告，是槍被查獲
    之後才知道魚塭工寮內有槍枝，我從93年租用開始都沒有看
    過這把槍，被告亦未曾提及有把槍留下的事等語明確（見本
    院卷第58頁至第60頁），足徵被告所辯上開空氣長槍係前任
    塭主所遺留等語，顯非可採。況被告亦已自承有把玩過上開
    空氣長槍，且上開工寮房間於被告受僱起至被查獲時間中係
    僅被告一人所使用而在被告管領使用中，而被告自發現上開
    空氣長槍後，又未告知其僱主並加以把玩，則被告具持有上
    開空氣長槍之意圖及行為至為灼然。
  (二)雖證人甲○○於本院審理時證述：曾去上開魚塭和老闆一起
    吃飯時有看過1 枝槍，像是瓦斯玩具槍放在客廳桌上等語（
    見本院卷第43頁背面），惟就證人甲○○就槍枝外觀之描述
    與本案扣案槍枝明顯有違，經提示扣案空氣長槍令其辨識時
    ，證人甲○○亦表示本案扣案空氣長槍並非其所見過之空氣
    長槍等語明確（見本院卷第44頁背面、第45頁），則尚難僅
    憑上開證人甲○○曾和老闆一起吃飯時見過1 枝槍之證述內
    容認定上開空氣長槍係為魚塭塭主所有。
  (三)又扣案之上揭空氣長槍1 枝（槍枝管制編號0000000000），
    經送請高雄縣政府署刑事警察局鑑定結果，認係由非制式空
    氣長槍，以小型二氧化碳鋼瓶內氣體為發射動力，可發射直
    徑約6MM 彈丸；經實際試射，測得鋼珠（直徑約6MM 、重0.
    88克）之發射速度分別為157 、158 、161 公尺/ 秒，計算
    其動能分別為10.85 、10.98 、11.41 焦耳，單位面積動能
    分別為38.36 、38.85 、40.34 焦耳/ 平分公分，此有高雄
    縣政府警察局95年3 月21日高縣警鑑字第0950088244號槍彈
    鑑定書1 份在卷可佐，此為鑑定機關本於專業知識及以精密
    儀器測試後所得之結論，自可憑信。而「殺傷力」之相關標
    準及數據，經內政部警政署刑事警察局對活豬作射擊測試結
    果，認彈丸單位面積動能達每平方公分24焦耳，則足以穿入
    豬隻皮肉層；依日本科學警察研究所之研究結果，認彈丸單
    位面積動能達每平方公分20焦耳，則足以穿入人體皮肉層，
    此亦有上開高雄縣政府警察局槍彈鑑定書可憑。本件扣案槍
    枝之彈丸單位面積動能測試值達每平方公分38.36 、38.85
    、40.34 焦耳，顯具有殺傷力無訛。
  (四)綜上所述，被告前後供述歧異，均與上開證人證述不符，所
    辯顯不足採。而本件事證明確，被告犯行堪以認定，應予依
    法論科。
二、論罪科刑：
  (一)按行為後法律有變更者，適用行為時之法律。但行為後之法
    律有利於行為人者，適用最有利於行為人之法律，刑法第2
    條第1 項定有明文，茲因本件論罪科刑所適用刑法業於94年
    2 月2 日以華總一義字第09400014901 號令修正公布，並自
    95年7 月1 日起施行，法律有下列變更，爰說明如下：
  1.被告行為後，刑法第33條第5 款修正規定「罰金：新臺幣1
    千元以上，以百元計算之。」，而修正前刑法第33條第5 款
    規定「罰金：1 元以上。」，若換算為新臺幣，僅為新臺幣
    3 元，比較新舊法結果，就槍砲彈藥刀械管制條例第8 條第
    4 項之併科罰金刑部分，自以被告行為時即修正前刑法所定
    罰金刑之下限較有利於行為人。參酌最高法院95年5 月23日
    刑事庭第8 次會議決議，比較新舊法時應就罪刑有關之共犯
    、未遂犯、想像競合犯、牽連犯、連續犯、結合犯，以及累
    犯加重、自首減輕暨其他法定加減原因（如身分加減）與加
    減比例等一切情形，本於統一性及整體性原則，綜其全部罪
    刑之結果而為比較。本院認就被告所為本件犯行量刑之上開
    刑法規定有修正之條文，依修正前刑法對被告較為有利，是
    應一體適用修正前刑法即行為時刑法論處。
  2.另修正前刑法第42條第2 項前段規定：「易服勞役以1 元以
    上3 元以下折算1 日。」，又被告行為時之易服勞役折算標
    準，依修正前罰金罰鍰提高標準條例第2 條規定，就其原定
    數額提高為100 倍折算1 日，則本件被告行為時之易服勞役
    折算標準，應以銀元100 元以上300 元以下折算1 日，即新
    臺幣300 元以上900 元以下折算為1 日。惟95年7 月1 日修
    正公布施行之刑法第42條第3 項前段規定：「易服勞役以新
    臺幣1 千元、2 千元或3 千元折算1 日。」，如依修正前刑
    法，被告需服55日之勞役，依新法則僅需服50日之勞役，比
    較修正前後之易服勞役折算標準，以修正後之規定，較有利
    於被告，應依刑法第2 條第1 項後段之規定，適用修正後刑
    法第42條第3 項前段之規定（最高法院95年度第8 次刑庭會
    議決議）。
  3.再者，雖本案就法定罰金刑部分，認以修正前之刑法有利於
    被告，而就易服勞役部分，則以修正後之新法有利於被告，
    若分別適用新舊法，似有割裂適用法律之疑慮。惟按刑事審
    判之過程，無非係認事、用法、量刑。法院於依證據法則認
    定犯罪事實後，須依事實決定所應適用之構成要件與罪刑加
    重、減輕事由等相關法律，再依刑法第57條各款所列標準而
    為量刑。此時，若所量處之刑罰符合易科罰金或易服勞役等
    易刑處分之法定要件者，始須再另諭知易刑處分之折算標準
    。而於量刑前之決定應適用法律階段，須綜合罪刑有關之共
    犯、未遂犯、想像競合犯、牽連犯、連續犯、結合犯，以及
    累犯加重、自首減輕暨其他法定加減原因（如身分加減）與
    加減例等一切情形，綜其全部罪刑之結果而為比較（參最高
    法院95年第8 次刑庭會議決議一之4） 後，始得依刑法第2
    條第1 項之規定，決定應適用之構成要件、加重減輕事由等
    相關新舊法律，再依所決定適用之新舊法，依法量刑。易言
    之，在量刑之前，即須先就構成要件、加重減輕事由等罪刑
    有關之相關規定，比較新舊法之規定後，決定應一體適用之
    新法或舊法。而易科罰金或易服勞役等易刑處分，既係於量
    刑後始應決定之事項，則自無從與量刑前所應適用之法律一
    併綜合比較。故此時縱有分別依新舊法而為適用之情形，亦
    無不當或不法，附此敘明。
  (二)按前開扣案空氣長槍係屬於槍砲彈藥刀械管制條例第4 條第
    1 項第1 款所稱之可發射金屬具有殺傷力之槍枝，是被告丁
    ○○未經許可持有該空氣長槍之行為，係犯槍砲彈藥刀械管
    制條例第8 條第4 項之未經許可持有可發射金屬具有殺傷力
    之空氣長槍罪。爰審酌被告明知未經主管機關許可不得持有
    具殺傷力之槍枝，仍為持有之行為，犯罪之動機雖屬可議，
    且對社會治安仍存有潛在之危險，復未能坦承全部犯行，仍
    飾詞狡辯，惟其未曾以該槍枝犯罪，並未因此造成公眾或他
    人之現實惡害，所生危害不大，且其持有具殺傷力之空氣長
    槍只有1 枝，數量非多，犯罪情節尚非重大等一切情狀，量
    處如主文所示之刑，並就併科罰金刑部分，依修正後刑法第
    42條第3 項前段之規定，諭知易服勞役之折算標準。
  (三)至扣案之空氣長槍1 枝（槍枝管制編號高鑑0000000000號）
    ，經鑑定結果，具有殺傷力，已如上述，係屬違禁物，應依
    刑法第38條第1 項第1 款規定宣告沒收。另扣案之瞄準器1
    個，係可拆卸而非固定於上開空氣長槍上，非空氣長槍之一
    部；扣案之瓦斯鋼瓶1 瓶，雖係用以填充於前開空氣長槍供
    發射之物，惟與上開瞄準器均非屬違禁物，亦非供被告犯持
    有槍枝罪之用或預備之物，爰不併予宣告沒收，附此敘明。
據上論斷，應依刑事訴訟法第299 條第1 項前段，槍砲彈藥刀械
管制條例第8 條第4 項，刑法第2 條第1 項、第11條前段、第42
條第3 項、第38條第1 項第1 款，判決如主文。
本案經檢察官鍾仁松到庭執行職務。
中　　華　　民　　國　　96　　年　　1 　　月　　11　　日
                  刑事第二庭  審判長法  官  羅森德
                                    法  官  陳松檀
                                    法  官  陳海寧
以上正本證明與原本無異。
如不服本判決應於收受本判決送達後10日內向本院提出上訴書狀
，其未敘述上訴理由者，並得於提起上訴後10日內向本院補提理
由書狀（均須按他造當事人之人數附繕本）「切勿逕送上級法院
」
中　　華　　民　　國　　96　　年　　1 　　月　　23　　日
                                    書記官  劉淑蓉
附錄本案論罪科刑法條
槍砲彈藥刀械管制條例第8條第4項
未經許可，製造、販賣或運輸鋼筆槍、瓦斯槍、麻醉槍、獵槍、
空氣槍或第4 條第1 項第1 款所定其他可發射金屬或子彈具有殺
傷力之各式槍砲者，處無期徒刑或5 年以上有期徒刑，併科新臺
幣1 千萬元以下罰金。
未經許可，轉讓、出租或出借前項所列槍枝者，處 5 年以上有期
徒刑，併科新臺幣1 千萬元以下罰金。
意圖供自己或他人犯罪之用，而犯前二項之罪者，處無期徒刑或
 7 年以上有期徒刑，併科新臺幣 1 千萬元以下罰金。
未經許可，持有、寄藏或意圖販賣而陳列第 1 項所列槍枝者，處
 3 年以上10年以下有期徒刑，併科新臺幣700 萬元以下罰金。
第 1 項至第 3 項之未遂犯罰之。
